臺灣桃園地方法院刑事判決　　　　　　　　　　　　九十二年度訴字第一三二一號
　　公　訴　人　臺灣桃園地方法院檢察署檢察官
　　被　　　告　辛○○
　　指定辯護人　本院公設辯護人己○○
右列被告因傷害致死案件，經檢察官提起公訴（九十二年度偵緝字第七六四號），本
院判決如左：
    主  文
辛○○傷害人之身體，因而致人於死，累犯，處有期徒刑捌年。
    事  實
一、辛○○（綽號「阿雄」）曾於民國八十七年間，因分別犯竊盜案件，分別均經臺
    灣基隆地方法院簡易庭判處有期徒刑四月，併宣告緩刑確定；及臺灣基隆地方法
    院判處有期徒刑十月確定，嗣另經撤銷緩刑，二罪接續執行，於八十九年五月二
    十一日縮短刑期，執行徒刑完畢。竟仍不知悔改，於九十二年三月十三日夜間十
    一時許之前，因飲用米酒，有些醉意惟未至精神耗弱之下，在其所承租位於桃園
    縣桃園市○○街一四０巷二號之租處前，與同樣租屋於該處之友人林憲治（綽號
    「阿財」）發生爭執，進而扭打，辛○○基於傷害人之身體之故意，惟主觀上無
    致林憲治於死之故意，然客觀上可預見如持木棍毆打林憲治頭部等要害，將有造
    成林憲治死亡結果之可能，竟持放置於屋外用以擋門之木棍一支，重擊林憲治頭
    部一下，致林憲治倒地，嗣經與辛○○、林憲治同住之友人甲○○，因聽見屋外
    打鬥聲出外查看，遂將倒地之林憲治扶回其等租屋處客廳之木製座椅上休息，惟
    辛○○因氣憤難消，仍基於接續傷害之犯意，衝入屋內再以腳踢林憲治左肩，致
    林憲治頭部又撞及木製座椅之把手，辛○○旋即外出逃逸，林憲治遭毆打後於住
    處休息，惟於翌日上午為林憲治同居人庚○○發現其頭昏有異，遂送醫住院並開
    刀治療，而於同年三月二十五日夜間九時四十分許，因頭部外傷致硬腦膜下腔出
    血結果，不治死亡。
二、案經林憲治之父丁○○○訴請及桃園縣政府警察局桃園分局報請臺灣桃園地方法
    院檢察署檢察官偵查起訴。
    理  由
一、經本院及公訴人訊據被告辛○○，辛○○固不否認有以木棍毆打被害人林憲治腦
    部，及以腳踢林憲治，致其頭部撞及木製把手之事實，惟辯稱：不知道會因而造
    成被害人死亡之結果云云。查本案經公訴人提出鑑定人法務部法醫研究所法醫戊○○，及目擊證人甲○○為證；本院另依職權傳喚證人即被害人就醫之行政院署
    立桃園醫院主治醫師丙○○、證人警員壬○○，均經交互詰問之調查程序。另查
    本案公訴人提出被害人之相驗屍體證明書、驗斷書，及相驗照片七幀、解剖相片
    四幀，以及鑑定人，即法務部法醫研究所法醫戊○○於九十二年四月二十八日鑑
    定具結，於同年五月九日，以法務部法醫研究所法醫理字第九二０００一二五四
    號函所附之該所（九二）法醫所醫鑑字第０四四八號鑑定書一件，鑑定結果認為
    被害人死因為「頭部外傷，硬腦膜下腔出血」，經提示被告所不爭執在卷。又經
    本院依職權向被害人就醫之行政院署立桃園醫院調閱被害人之就醫及病歷資料，
    該署函覆本院稱被害人於該院就醫之病歷姓名為「林明財」，並檢附該院醫師丙○○所製作之病歷摘要一件，有該院九十二年十一月二十日九二桃醫秘字第０九
    二０００八六二九號函一件在卷可證，其上所載被害人「林明財」之傷勢，與其
    前述鑑定結果傷勢大致相符，亦經提示被告所不否認在卷。前述鑑定結果並經鑑
    定人戊○○，於本院審理期日證稱（略以）：被害人曾經過手術的治療，本來不
    容易判斷時間。硬腦膜下腔的靜脈的出血量是比較低且慢，有時要到兩個禮拜才
    會發現出血，有時在數天內根本沒有症狀，也就是說會有遲發性的症狀出現，不
    太容易推算出血的時間，但至少是可以推算是二個禮拜內，本案從卷內資料及時
    間順序推算，被害人的出血與他頭部所受的外傷有因果關係」等語（參見本院九
    十二年十一月二十八日審理筆錄），核與鑑定報告書之內容相符。再查目擊證人
    甲○○證稱（略以）：「未見到被告及被害人在外面打架，因走到外面見林憲治
    倒在地上，把他扶回客廳坐在椅子上，被告又進來踢被害人左肩一下，被害人的
    頭撞到木製椅子的扶手，被害人雖然是清醒的，但我看他不太對勁，進房拿身分
    證要帶他去醫院，出來被告及被害人就都不見」等語（參見本院九十二年十二月
    二十九日審理筆錄），核與警詢及偵查訊問筆錄內容大致相符。另經本院依職權
    傳喚證人，即被害人於傷後就醫之行政院衛生署桃園醫院主治醫生丙○○結證稱
    （略以）：「被害人來時候是用假名，公立醫院以救人為先，在急診室口述所報
    之名字為『林明財』，後來依據急診室醫師的病歷繼續治療，後來因為被害人病
    況不好，被害人的家屬出面質問醫院為何沒有通知他們，可能是因為與被害人之
    父親溝通不良，後來我們從家屬處得知被害人不叫『林明財』，真名為『林憲治
    』」等語；另證稱（略以）：「被害人肝臟功能不好，容易出血腦腫，情況變壞
    不得已要開刀，開刀主要是做減壓的動作，開刀過程有發現被害人他頭蓋骨有裂
    痕，應該是鈍器類所造成，外表沒有傷痕，把裂掉的頭蓋骨拿起來，放進他肚皮
    下，等到腦壓減退，我們會將頭蓋骨在放回去，但後來病人腦很腫，減壓手術的
    效果不好，隔了數天後病人去世，我們也就沒有將頭蓋骨放回頭頂，一般情形也
    都是這樣處理」等語（參見本院九十二年十二月二十九日審理筆錄）。再經本院
    依職權傳喚證人，即本案承辦員警壬○○證稱（略以）：「被害人之同居人庚○○報案說被害人是被「阿雄」打的，但不知真實姓名為何，我到醫院時被害人在
    加護病房，急診室的病歷上寫『林明財』，乙○○提出的戶口名簿是『林憲治』
    ，我問被害人，是何人打他的，但林憲治表達有障礙，意識清楚，說話支支唔唔
    ，所以沒有製做筆錄，但我問他是否「阿雄」打你的，他點頭表示是。後來我依
    照被害人所稱「阿雄」此線索，到現場找甲○○訪談，並提示辛○○的口卡片給
    他指認，經我核對只有被告辛○○符合」等語。另證稱：「扣案的木棍為被告及
    被害人住處外面頂門用之木棍，係經檢察官指示，而由我去現場查扣之物，現場
    僅有這支木棍」等語（參見本院九十二年十二月二十九日審理筆錄），訊據被告
    則坦承係以員警查扣之該木棍毆打被害人頭部。是自以上被告部分自白，及證人
    、鑑定人、各項書證顯示，被害人確係因為遭到被告持木棍毆打頭部，及腳踢再
    撞擊木製扶手，造成其頭部外傷，引發硬腦膜下腔出血，而因出血緩慢，是於醫
    院救治時，拖延十數日終導致死亡結果。行政院署立桃園醫院中救治之「林明財
    」，確為被害人「林憲治」；再者，頭部為人體之要害，徵諸一般人常識，客觀
    上即便對身體強壯之人持木棍加以毆打頭部，亦足造成顱內出血引致死亡，加上
    林憲治本身有被告所未預見之肝硬化，凝血功能不佳情狀，此據鑑定人戊○○於
    本院審理時證述在卷，被告係智慮成熟之成年人，除被害人本身之特殊情狀外，
    對於毆打頭部易致引發死亡結果，客觀上應有預見之可能。本案被害人死亡之結
    果確係因被告傷害行為所致，該死亡結果客觀上確可歸責於被告之傷害行為，且
    被告對於被害人死亡之結果主觀上雖尚未預見，對於死亡結果並無故意存在，惟
    客觀上有預見可能，所為構成傷害致死，堪以認定，本案罪證明確，應予論罪科
    刑。
二、核被告辛○○所為，係犯刑法第二百七十七條第二項前段之傷害因而致人於死罪
    。被告先後於密接之時間內，兩次毆打被害人致傷之行為，為同一犯意下之接續
    行為，為接續犯，應論以一傷害行為。辛○○曾於八十七年間，因分別犯竊盜案
    件，分別均經臺灣基隆地方法院簡易庭判處有期徒刑四月，併宣告緩刑確定；及
    臺灣基隆地方法院判處有期徒刑十月確定，嗣另經撤銷緩刑，二罪接續執行，於
    八十九年五月二十一日縮短刑期執行徒刑完畢。有臺灣高等法院被告全國前案紀
    錄表一件在卷可查。是被告受有期徒刑之執行完畢，五年以內再犯本案有期徒刑
    以上之罪，為累犯，應依刑法第四十七條之規定就法定本刑無期徒刑以外部分，
    加重其刑。爰審酌被告與被害人為共同租屋之友人，僅因與被害人發生爭吵即進
    而毆打被害人，且持木棍敲擊被害人頭部，及犯罪時係處於酒後精神不佳狀態之
    犯罪動機、目的及手段，另被告於案發後即行蹤不明，經檢察署發佈通緝始查獲
    ，被告於偵查、審判程序中坦承大部分犯行，惟仍未與被害人家屬達成和解之犯
    後態度等一切情狀，量處如主文所示之刑。公訴人於起訴書具體求處十年有期徒
    刑，本院以為被告所為尚未致賦予如此嚴重刑罰之程度，未採納公訴人之請求。
    末查扣案木棍雖係被告供犯本案所用之物，惟查係被告及被害人住處外，用以頂
    門用之物，非屬被告所有，爰不為沒收之諭知，附此敘明。
據上論斷，應依刑事訴訟法第二百九十九條第一項前段，刑法第二百七十七條第二項
前段，第四十七條，判決如主文。
本案經檢察官陳雅譽到庭執行職務。
中      華      民      國    九十三    年      一      月    十二      日
                                  臺灣桃園地方法院刑事第二庭
                                      審判長法  官  徐 培 元
                                            法  官  許 乃 文
                                            法  官  錢 建 榮
右正本證明與原本無異。
如不服本判決，應於判決送達後十日內向本院提出上訴狀( 應附繕本 )，上訴於臺灣
高等法院。
                                            書記官  劉 寶 霞
中      華      民      國    九十三    年      一      月    十五      日
附錄本案論罪科刑法條全文
刑法第二百七十七條第二項
傷害人之身體或健康者，處三年以下有期徒刑、拘役或一千元以下罰金。
犯前項之罪因而致人於死者，處無期徒刑或七年以上有期徒刑；致重傷者，處三年以
上十年以下有期徒刑。
